臺灣高等法院刑事判決　　　　　　　 100年度交上易字第14號
上　訴　人
即　被　告　徐弘憲
上列上訴人即被告因過失傷害案件，不服臺灣板橋地方法院99年
度交易字第716 號，中華民國99年10月29日第一審判決 (起訴案
號：臺灣板橋地方法院檢察署99年度調偵字第1682號)， 提起上
訴，本院判決如下：
    主  文
上訴駁回。
    事  實
本審認定之事實與第一審判決書所記載之事實相同，茲引用之。
    理  由
一、按刑事訴訟法第350條、第361條、第362條、第367條規定，
    不服地方法院之第一審判決而上訴者，須提出上訴書狀，並
    應敘述具體理由，為上訴必備之程式；其所提出之書狀未敘
    述上訴理由，或僅曾以言詞陳述上訴理由者，均應於上訴期
    間屆滿後20日內補提理由書於第一審法院。第一審法院經形
    式審查，認逾期未補提上訴理由者，應定期間先命補正，逾
    期未補正者，為上訴不合法律上之程式，應以裁定駁回。倘
    已提出上訴理由，但所提非屬具體理由者，則由第二審法院
    以上訴不合法律上之程式，判決駁回。而所謂具體理由，必
    係依據卷內既有訴訟資料或提出新事實、新證據，指摘或表
    明第一審判決有何採證認事、用法或量刑等足以影響判決本
    旨之不當或違法，而構成應予撤銷之具體事由，始克當之（
    例如：依憑證據法則具體指出所採證據何以不具證據能力，
    或依憑卷證資料，明確指出所為證據證明力之判斷如何違背
    經驗、論理法則）；倘僅泛言原判決認定事實錯誤、違背法
    令、量刑失之過重或輕縱，而未依上揭意旨指出具體事由，
    或形式上雖已指出具體事由，然該事由縱使屬實，亦不足以
    認為原判決有何不當或違法者（例如：對不具有調查必要性
    之證據，法院未依聲請調查亦未說明理由，或援用證據不當
    ，但除去該證據仍應為同一事實之認定），皆難謂係具體理
    由，俾與第二審上訴制度旨在請求第二審法院撤銷、變更第
    一審不當或違法之判決，以實現個案救濟之立法目的相契合
    ，並節制濫行上訴。是不服地方法院之第一審判決而上訴者
    ，須提出上訴書狀，且應於上訴書狀本身內敘明上訴之具體
    理由，如不能認係具體理由者，上訴即非合法。
二、本件上訴人即被告徐弘憲不服原審判決，提起上訴，其上訴
    意旨略稱：道路交通管理處罰條例第48條第1項第6款規定，
    轉彎車不讓直行車先行，或直行車尚未進入交岔路口，而轉
    彎車已達中心處開始轉彎，直行車不讓轉彎車先行者。依當
    時現場情況，伊之車輛已進入大觀路3段36巷口，因對方車
    輛不及閃避及煞車，以致撞上伊之車輛，而原審承辦法官僅
    引用該條文前段，實難甘服；又檢察官於起訴書中提及，為
    對於未發覺之罪自首而接受裁判，請依刑法第62條之規定減
    輕其刑，末請審酌被告並無前科、素行良好，懇請鈞院鑒核
    ，並減輕刑責云云。
三、惟查：按量刑係法院就繫屬個案犯罪之整體評價，為事實審
    法院得依職權自由裁量之事項，量刑判斷當否之準據，應就
    判決之整體觀察為綜合考量，並應受比例原則等法則之拘束
    ，非可恣意為之，致礙其公平正義之維護，必須兼顧一般預
    防之普遍適應性與具體個案特別預防之妥當性，始稱相當。
    苟已斟酌刑法第57條各款所列情狀，而未逾越法定刑度，如
    無偏執一端，致有明顯失出失入之恣意為之情形，上級審法
    院即不得單就量刑部分遽指為不當或違法。查原判決已於理
    由內說明，本件犯罪事實，業經被告在警詢、偵查及原審審
    理時坦承不諱，核與證人即告訴人蘇聖皓、江孟諶於警詢及
    偵查中之證詞大致相符。此外，復有道路交通事故現場圖、
    道路交通事故調查報告表(一)、(二)、事故現場及車損照片28張
    在卷可參；而告訴人等確因本件車禍事故，分別受有如事實
    欄所載之傷害，有亞東紀念醫院99年3月31日、99年2月3日
    乙種特種診斷證明書2紙附卷可稽；又被告駕駛自用小客車
    ，行經行車管制號誌綠燈交岔路口，左轉彎未讓直行車先行
    ，為肇事主因乙節，有臺灣省臺北縣區車輛行車事故鑑定委
    員會99年8月11日北縣鑑字第990613號鑑定意見書在卷可稽
    ，足認被告自白與事實相符。再按汽車行駛至交岔路口，其
    行進、轉彎，應依下列規定：七、轉彎車應讓直行車先行；
    又汽車行駛時，駕駛人應注意車前狀況，並隨時採取必要之
    安全措施，道路交通安全規則第94條第3項分別定有明文。
    是被告駕車自應注意上述道路交通安全規則之規定，於行經
    行經防汛道路（沙崙端）浮洲橋下左轉往板橋大觀路三段36
    巷時時，本應注意行經行車管制號誌綠燈交岔路口，轉彎車
    應讓直行車先行及注意車前狀況，且依其智識能力並參以卷
    附之道路交通事故調查報告表所載當時情形及現場圖所示，
    肇事時天候為晴天、日間自然光線，且柏油路面乾燥、無缺
    陷，道路無障礙物、視距良好等情況，均無不能注意之情事
    ，詎其應注意能注意竟疏未注意車前狀況，致與告訴人蘇聖
    皓、江孟諶之機車碰撞而肇事，其有過失，應堪認定等語；
    又原判決就如何量定被告宣告刑之理由，業已審酌被告所為
    ，係犯刑法第284條第1項前段過失傷害罪，又被告以1過失
    行為，同時造成告訴人蘇聖皓、江孟諶受傷，侵害2個個人
    法益，屬一行為觸犯數罪名之想像競合犯，應依刑法第55條
    之規定，從一重處斷。再被告於肇事後，在未被有偵查犯罪
    職權之公務員發覺前，主動向前往處理車禍之警員自首犯罪
    ，並接受裁判，爰依刑法第62條前段規定，減輕其刑；再爰
    審酌被告之素行無前科，兼衡被告本件肇事之過失程度、告
    訴人等所受傷勢，暨其坦承犯行，態度尚稱良好，並表示願
    意和解，惟因賠償金額無法達成共識，而迄今未能達成和解
    等一切情狀，量處拘役59日，並諭知易科罰金之折算標準，
    從形式上觀之，核無認定事實錯誤、量刑瑕疵或違背法令之
    情形。另道路交通管理處罰條例第48條第1項第6款僅規定：
    「轉彎車不讓直行車先行。」，未如被告所指尚有後段之規
    定，而原判決所引道路交通安全規則第102條第7款規定，汽
    車行駛至交岔路口，其行使、轉彎，轉彎車應讓直行車先行
    及道路交通安全規則第94條第3項規定，汽車行駛時，駕駛
    人應注意車前狀況及兩車併行之間隔，並隨時採取必要之安
    全措施，以判斷被告於本案駕車時發生上開碰撞有無過失，
    核無違誤。被告上訴認該項處罰規定尚有「直行車尚未進入
    交岔路口，而轉彎車已達中心處開始轉彎，直行車不讓轉彎
    車先行」之要件云云，與上開法律規定並不相符，難認其上
    訴有具體理由。核被告上訴意旨所述無非對本件犯行深表悔
    悟或純屬其個人主觀上對法院量刑之期盼，尚不足以影響原
    判決之本旨，其所執上訴理由，顯非依據卷內既有訴訟資料
    或提出新事實、新證據，指摘或表明第一審判決有何採證認
    事、用法或量刑等足以影響判決本旨之不當或違法，而構成
    應予撤銷之具體事由。是被告上訴，未以書狀敘述具體理由
    ，揆諸上揭規定，自屬不合法律上之程式，爰不經言詞辯論
    ，逕予駁回。
據上論結，應依刑事訴訟法第367條前段、第372條、第373條，
判決如主文。
中    華    民    國   100    年    1     月    21    日
                  刑事第十一庭      審判長法  官  許宗和
                                          法  官  潘進柳
                                          法  官  沈君玲
以上正本證明與原本無異。
不得上訴。
                                          書記官  彭于瑛
中    華    民    國   100    年    1     月    25    日